【裁判字號】    96,家抗,94
【裁判日期】    970331
【裁判案由】    拋棄繼承權
【裁判全文】
臺灣高雄地方法院民事裁定              96年度家抗字第94號
抗  告  人  甲○○
                        樓
被繼承人    乙○○
上抗告人因就被繼承人乙○○聲請拋棄繼承事件，對於本院中華
民國96年10月24日96年度繼字第1507號裁定，提起抗告，本院管
轄之第二審合議庭裁定如下：
    主  文
抗告駁回。
抗告程序費用新台幣壹仟元由抗告人負擔。
    理  由
一、抗告意旨略以：被繼承人乙○○（男性，民國50年10月26日
    出生，身分證統一編號：Ｚ000000000號）於93年1 月6 日死
    亡，抗告人與被繼承人固係姊弟關係，惟抗告人與被繼承人
    各奔東西，並無往來，抗告人於96年5 月31日，接獲臺灣臺
    北地方法院臺北簡易庭開庭通知時，始知悉抗告人為被繼承
    人之繼承人，並於知悉為繼承人後，即於96年6 月11日向本
    院具狀聲明拋棄繼承，並未逾拋棄繼承之期限，原審不察，
    逕予駁回抗告人之聲明，尚有未當，爰請求廢棄原裁定，並
    准予備查等語。
二、按民法第1174條第7 項業經總統於民國97年1 月2 日，以華
    總一義字第09600179031 號令公布修正為：「繼承人得拋棄
    其繼承權。前項拋棄，應於知悉其得繼承之時起三個月內，
    以書面向法院為之。」，又民法繼承編施行法第1 條之1 第
    1 項復規定為：「繼承在民法繼承編中華民國96年12月14日
    修正施行前開始且未逾修正施行前為限定繼承或拋棄繼承之
    法定期間者，自修正施行之日起，適用修正後限定或拋棄繼
    承之規定。」，本件抗告人主張知悉其得為繼承之日為96年
    5 月31日，是抗告人依舊法得為拋棄繼承之法定期間，於96
    年7 月31日新法施行前，業已期滿，故無適用新法之餘地，
    合先敘明。
三、按繼承，因被繼承人死亡而開始；又繼承人拋棄其繼承權者
    ，應於知悉其得繼承之時起二個月內以書面向法院為之，民
    法第1147條、修正前之第1174條分別定有明文。另配偶有相
    互繼承遺產之權，而遺產繼承人之順序，除配偶外，依直系
    血親卑親屬、父母、兄弟姊妹、祖父母之順序定之，民法第
    1138條亦定有明文。而所謂「知悉其得繼承」，非謂知悉繼
    承開始之原因事實發生時，即知悉被繼承人死亡之時點，乃
    指繼承人知悉被繼承人死亡後，並因此覺知自己為法律上之
    繼承人時。
四、查，本件抗告人係被繼承人乙○○之姐，被繼承人乙○○於
    93年1 月6 日死亡等情，有戶籍謄本以及死亡證明書附卷可
    按，堪信為真實。而抗告人到庭陳述：「（問：有無參加被
    繼承人乙○○之葬禮？）我沒有參加，當時由大姐林寶英將
    被繼承人乙○○去世的消息通知林瑞雲，林瑞雲再通知林瑞
    鶯，林瑞鶯再通知我。（問：你是何時知悉被繼承人乙○○
    去世的消息？）林瑞鶯通知我的時間應該是在96年以前，確
    切時間我已不記得。（問：是否知悉被繼承人乙○○未結婚
    ，無子女，其父母已先於乙○○去世？）我知道。」（見本
    院97年1 月15日訊問筆錄），則抗告人於96年以前即已知悉
    被繼承人死亡，且知悉被繼承人並無配偶、子女及父母等繼
    承人等情，堪以認定；復參以被繼承人死亡時，如無配偶、
    子女、父母時，其遺產自應由關係最親近之兄弟姊妹繼承，
    此為眾所周知之事，故抗告人既已知悉被繼承人死亡及被繼
    承人無配偶、子女及父母之繼承人等事實，自應已覺知自己
    為法律上之繼承人，抗告人主張：抗告人於96年5 月31日，
    始知悉為被繼承人之繼承人云云，自不足採。綜上，抗告人
    既於96年以前即知悉其得繼承，乃遲至96年6 月11日始向本
    院聲明拋棄繼承權，顯逾二個月之期限，其聲明於法不合。
    原審因此駁回其拋棄繼承之聲請，於法並無不合，是抗告人
    指摘原審裁定不當，聲請廢棄原審裁定，即無理由。
五、依非訟事件法第21條第1項前段、第24條第1項、第46條，民
    事訴訟法第495 條之1 第1 項、第449 條第1 項、第78條，
    裁定如主文。
中    華    民    國    97    年    3     月    31    日
             家事法庭  審判長 法  官  郭慧珊
                              法  官  戰諭威
                              法  官  邱泰錄
以上正本證明與原本無異。
如對本裁定抗告，須於裁定送達後10日內向本院提出再抗告狀，
並繳納再抗告費1000元。
再為抗告應以適用法規顯有錯誤為理由，並經本院之許可，該許
可以原裁定所涉及之法律見解具有原則上重要性者為限。
中    華    民    國    97    年    3     月    31    日
                              書記官  廖美玲


司法院資訊處製作；財團法人民間司法改革基金會備份。
